【裁判字號】    98,簡上,115
【裁判日期】    990106
【裁判案由】    返還不當得利
【裁判全文】
臺灣彰化地方法院民事判決             98年度簡上字第115號
上  訴  人  甲○○
訴訟代理人  丙○○
被 上 訴人  乙○○
上列當事人間請求返還不當得利事件，上訴人對於中華民國98年
7 月20日本院彰化簡易庭98年度彰簡字第212 號第一審判決提起
上訴，本院於98年12月23日言詞辯論終結，判決如下：
    主  文
上訴駁回。
第二審訴訟費用新台幣仟玖佰柒拾伍元由上訴人負擔。
    事實及理由
一、本件被上訴人起訴主張略以：被上訴人於民國（下同）97年
    7 月31日與上訴人訂立不動產買賣契約書，以新台幣（下同
    ）837 萬元買受上訴人所有坐落門牌彰化市○○○路154 號
    房地（下稱系爭房地）。詎交屋後，被上訴人始發現系爭房
    屋有多處滲漏水之瑕疵，致失其通常之效用。經通知上訴人
    ，請求上訴人修繕，惟上訴人稱該系爭房屋已賣給被上訴人
    ，不負責系爭房屋漏水問題，被上訴人自行雇工修繕，並已
    給付工資，爰本於不當得利之法律關係，求為命上訴人給付
    之判決
二、被上訴人於本院審理時則以：被上訴人自上訴人購買之系爭
    房屋有瑕疵，目前還在漏水，買賣瑕疵已經通知太平洋房屋
    返回現場勘查，發現漏水情形，故房屋漏水現象經證人黃天
    福於原審證述清楚，且有證人詹東權就漏水修復情形詳細證
    述，被上訴人已盡舉證責任等語置辯。
三、上訴人之陳述除與原判決記載相同者，茲引用之外，另補稱
    ：
  (一)本件系爭房屋屋齡已13年之久，老舊房屋本會有牆壁脫漆之
    問題，其脫漆情形，上訴人係現況買賣交付，而承買中古房
    屋之承買人也幾乎會進行粉刷，故脫漆問題，不應視為本件
    系爭房屋之瑕疵。
  (二)系爭房屋在被上訴人買屋前，不論晴天或雨天都會來看房子
    ，次數多達十幾次，如果有瑕疵為何被上訴人願意承買，且
    本件兩造並未就買賣標的物何處有瑕疵為確認，被上訴人應
    就其瑕疵部分及瑕疵部分所減少通常效用重要者負舉證責任
    。
  (三)綜上所述，原審判決應有違誤，請求原判決廢棄。
四、原審判決上訴人應給付被上訴人新臺幣貳拾肆萬捌仟零捌拾
    元，及自民國九十八年四月十三日起至清償日止，按週年利
    率5%計算之利息。被上訴人其餘之訴駁回。訴訟費用新臺幣
    2760元由上訴人負擔97% ，餘由被上訴人負擔。本判決得假
    執行。上訴人不服上開判決，上訴聲明為(一)原判決廢棄。(二)
    被上訴人在第一審之訴及其假執行駁回。(三)第一、二審訴訟
    費用由被上訴人負擔。被上訴人則聲明(一)上訴駁回。(二)上訴
    費用由上訴人負擔。
五、經查，本件當事人對於雙方間有買賣系爭房地之事實不爭執
    ，且有不動產買賣契約書、土地暨建物登記簿謄本附卷可憑
    ，自堪信為真。惟雙方所爭執事項為系爭房地是否有漏水之
    瑕疵，上訴人應負瑕疵擔保責任？
六、次查，上訴人對不動產買賣契約書中之「標的物現況說明書
    」第三欄：是否有滲漏水情形？否欄經上訴人勾選，並於下
    方簽名蓋章，足認上訴人對於系爭房屋不會滲漏水一事提出
    保證。惟，本件系爭房屋漏水情形，經被上訴人提出照片附
    於卷內為憑，復經證人黃天福到庭證述並具結，房屋現況與
    被上訴人所提出之照片相符，有證人結文可稽，系爭房屋漏
    水情形自屬可信，從而，上訴人既已保證系爭房屋無漏水瑕
    疵，依民法第354 條第1 項規定物之出賣人對於買受人，應
    擔保其物依第373 條之規定危險移轉於買受人時無滅失或減
    少其價值之瑕疵，亦無滅失或減少其通常效用或契約預定效
    用之瑕疵。但減少之程度，無關重要者，不得視為瑕疵。同
    法第2 項復規定出賣人並應擔保其物於危險移轉時，具有其
    所保證之品質。本件被上訴人已對漏水情形詳實說明，並經
    上開證人證述甚明，上訴人自應對系爭房屋欠缺其保證品質
    ，負瑕疵擔保責任，先予敘明。
七、再查，系爭房屋漏水情形，經被上訴人敘明已如前述，對漏
    水情形修繕費用，被上訴人已自行雇工維修，其支出費用有
    估價單附卷可憑，且經證人詹東權到庭證述並具結，有證人
    結文附於卷內可稽，被上訴人有支出系爭房屋漏水修繕費用
    之事實，確屬可信，又兩造對於原審計算之金額與實際計算
    正確之金額248,160 元有誤差（原審少算80元），均表示無
    意見，仍同意依原審所列之金額248,080 元計算，依民事訴
    訟程序採當事人進行主義及處分權主義之法理，自屬可採，
    按民法第359 條買賣因物有瑕疵，而出賣人依前五條之規定
    ，應負擔保之責者，買受人得解除其契約或請求減少其價金
    。但依情形，解除契約顯失公平者，買受人僅得請求減少價
    金。本件被上訴人依民法第359 條規定向上訴人行使減少價
    金之請求權後，一經買受人以意思表示行使，出賣人所得請
    求之價金，即於應減少之範圍內縮減之。換言之，出賣人於
    其減少之範圍內，即無該價金之請求權存在（見最高法院87
    臺簡上第10號判例），本件被上訴人對已給付上訴人相當於
    減少價金部分之買賣價金，因上訴人依買賣法律關係受領該
    部分金額之原因於被上訴人行使價金減少權後，其法律上之
    原因即已不存在，被上訴人自得依民法第179 不當得利之法
    律關係請求上訴人返還上開金額。
八、綜上所述，被上訴人所主張之事實，可認被上訴人已盡舉證
    責任，上訴人所辯均無可取。被上訴人自得依不當得利之法
    律關係請求上訴人已給付之修繕費用為有理由，應予准許，
    原審認上訴人應給付被上訴人修繕費用248,080 元，並依職
    權宣告假執行，核無違誤。上訴意旨指摘原判決不當，求予
    廢棄改判，為無理由，應予駁回。
九、本件事證已臻明確，兩造其餘攻擊防禦方法及舉證，經審酌
    後於判決結果不生影響，爰不再贅詞論列。
十、據上論結，本件上訴為無理由，依民事訴訟法第436 條之1
    第3 項、第449 條第1 項、第78條，判決如主文。
中    華    民    國    99    年    1     月    6     日
                 民事第二庭     審判長法  官  邱月嬌
                                      法  官  施錫揮
                                      法  官  李言孫
以上正本係照原本作成。
本判決不得上訴。
中    華    民    國    99    年    1     月    6     日
                                      書記官  施惠卿

司法院資訊處製作；財團法人民間司法改革基金會備份。
